【裁判字號】    96,簡上,451
【裁判日期】    970303
【裁判案由】    給付票款
【裁判全文】
台灣台北地方法院民事判決
上  訴  人  甲○○
被  上訴人  永豐商業銀行股份有限公司
法定代理人  盧正昕
訴訟代理人  乙○○
上列當事人間請求給付票款事件，上訴人對於中華民國96年6 月
14日本院台北簡易庭95年度北簡字第34957 號第一審判決提起上
訴，本院於中華民國97年2月18日言詞辯論終結，判決如下：
    主  文
上訴駁回。
第二審訴訟費用由上訴人負擔。
    事實及理由
一、被上訴人主張及聲明如下：
(一)被上訴人執有上訴人分別於民國95年3 月5 日、同年3 月22
    日所簽發，均經訴外人億旭有限公司（下稱億旭公司）背書
    ，票面金額分別為新台幣（下同）153,810 元、196,500 元
    ，共計350,310 元、支票號碼分別為0000000 號、
    AA0000000 號、付款人分別為美商花旗銀行台北分行、華泰
    商業銀行古亭分行（下稱華泰銀行）之支票2 紙，詎被上訴
    人屆期提示，竟遭退票不獲付款，被上訴人爰依票據之法律
    關係，請求上訴人給付上開票款及各自附表所示提示日起至
    清償日止按週年利率6 ％計算之利息。
(二)查付款人為華泰銀行之支票上簽章雖與該銀行印鑑卡不完全
    相同，惟印章部分相同且為真正，上訴人即應依票據法第5
    條規定負發票人責任。被上訴人之作業程序僅要求應照會發
    票人即上訴人之票信是否正常，未規定應通知發票人票據融
    資之事，訴外人億旭公司持前揭支票向被上訴人申請融資，
    被上訴人向付款人照會上訴人之票據信用正常後始同意承作
    融資。被上訴人不知訴外人億旭公司負責人張琳有疑似侵
    占上訴人支票情事，故為善意執票人，得依票據法第11條第
    2 項行使權利。上訴人與訴外人億旭公司間之事由與被上訴
    人無關，依票據法第13條，不得執以對抗被上訴人。
(三)被上訴人之聲明：上訴駁回。
二、上訴人抗辯及聲明如下：
(一)付款人為華泰銀行之支票上發票人印文，固為上訴人之印章
    所蓋用，惟上訴人留存於訴外人華泰銀行之支票印鑑為印章
    加上簽名，二者相符付款銀行始得付款。被上訴人未依銀行
    作業程序以電話或簡便信函向上訴人查證票款源由，即逕予
    融資訴外人億旭公司，顯有疏失。又上訴人與訴外人億旭公
    司無商業往來，無簽發支票予訴外人億旭公司之理。系爭支
    票乃上訴人遺失後，遭訴外人億旭公司負責人張琳侵占該
    遺失物再背書後，持向被上訴人申請票據融資，上訴人自不
    必負擔發票人責任。
(二)上訴人之聲明：
  1.原判決不利上訴人之部分廢棄。
  2.上開廢棄部分，駁回被上訴人在第一審之訴。
三、本件被上訴人於原審依票據之法律關係，請求上訴人給付如
    附表所示票面金額分別為153,810 元、196,500 元之票款及
    各自附表所示提示日起至清償日止按週年利率6 ％計算之利
    息。原審就被上訴人關於附表編號一即票面金額為153,810
    元及法定利息之票據部分，駁回被上訴人之票款請求，惟關
    於附表編號二即票面金額為196,500 元票款及其利息部分之
    請求，則判決上訴人敗訴，而命上訴人給付被上訴人
    196,500 元及自95年3 月22日起至清償日止按年息6 ％計算
    之利息。因被上訴人就其上開敗訴部分並未提起上訴，此部
    分業已確定，故本院僅就上訴人上訴之部分即上開上訴人敗
    訴部分予以審酌。
四、本院得心證之理由：
(一)按在票據上簽名者，依票上所載文義負責；票據上之簽名，
    得以蓋章代之；票據法第5 條第1 項、第6 條分別定有明文
    。又票據乃文義證券及無因證券，票據上之權利義務，悉依
    票上所載文義定之，與其基礎之原因關係各自獨立，票據上
    權利之行使，不以其原因關係存在為前提，執票人行使票據
    上權利時，就其基礎之原因關係確係有效存在，不負舉證責
    任。
(二)經查，本件被上訴人持有如附表編號二所示票面金額為
    196,500 元、上訴人為發票人、付款人為訴外人華泰銀行、
    並經訴外人億旭公司背書之支票1 紙（下稱系爭票據），惟
    被上訴人於95年3 月22日提示系爭票據後，付款銀行即華泰
    銀行以系爭票據為掛失空白票據為由而未予兌現等情，為兩
    造所不爭執，並有系爭票據、退票理由單影本各1 紙附於原
    審卷內（見原審卷第7 頁）可稽，堪信為真實。
(三)本件上訴人雖以前詞置辯而主張無庸給付系爭票款，惟查：
  1.本件系爭票據發票人欄上所載上訴人名義之印文係真正一節
    ，為上訴人所是認（見原審卷第37頁之言詞辯論筆錄），該
    印文並核與系爭票據付款銀行即華泰銀行回函所附上訴人支
    票存款印鑑卡上之印文相符（見原審卷第78頁、第79頁），
    且上訴人就系爭票據上所填載日期、金額等內容之真正亦不
    爭執，是系爭票據形式上即係具備票據法規定應記載事項之
    票據甚明。
  2.上訴人雖抗辯系爭票據係其不慎遺失後，經訴外人億旭公司
    之法定代理人侵占而持向被上訴人融資，且系爭票據之發票
    人欄必須同時有印文及上訴人本人之簽名始得兌現等語。惟
    按執票人善意取得已具備票據法規定應記載事項之票據者，
    得依票據文義行使權利，票據法第11條第2 項亦有明文。而
    上訴人就系爭票據係經他人侵占後始交付被上訴人之事實，
    並未於本院審理時舉證以實其說。至系爭票據須同時有上訴
    人之印文及上訴人本人之簽名始得兌現一節，僅係上訴人與
    付款銀行即華泰銀行所約定之票據兌現條件。本件系爭票據
    形式上既係具備票據法規定應記載事項之票據如前所述，復
    參以票據為文義證券、流通證券之性質，是上訴人即不得以
    上開抗辯事由對抗善意之執票人即被上訴人。
  3.又按以惡意或有重大過失取得票據者，不得享有票據上之權
    利，票據法第14條第1 項固定有明文。惟票據法第14條所謂
    以惡意或重大過失取得票據者，係指明知或可得而知轉讓票
    據之人，就該票據無權處分而仍予取得者而言。上訴人雖稱
    被上訴人未依銀行作業程序以電話或簡便信函向上訴人查證
    票款源由，即逕予融資訴外人億旭公司，顯有疏失等語。然
    上訴人與被上訴人並非系爭票據之直接前後手，基於票據之
    無因性，被上訴人就上訴人與訴外人億旭公司間之基礎原因
    關係是否確係有效存在，本不負舉證責任。況且，上訴人又
    未舉證被上訴人因何法令而有向上訴人查證之義務，亦未舉
    證證明被上訴人明知或可得而知訴外人億旭公司就系爭票據
    無權處分而仍予取得，從而上訴人抗辯被上訴人係有重大過
    失而取得系爭票據等語，亦非可採。
(四)綜上所述，被上訴人依票據之法律關係，請求上訴人給付
    196,500 元及自95年3 月22日起至清償日止按年息6 ％計算
    之利息，為有理由，應予准許。原審判命上訴人如數給付，
    於法並無不合。上訴意旨指摘原判決不當，求予廢棄改判，
    為無理由，應予駁回。
五、本件事證已臻明確，兩造其餘主張陳述及所提之證據，經本
    院斟酌後，認與判決結果不生影響，均毋庸再予論述，附此
    敘明。
六、據上論結，本件上訴為無理由，依民事訴訟法第436 條之1
    第3 項、第449 條第1 項、第78條，判決如主文。
中    華    民    國    97    年    3    月     3     日
                 民事第二庭    審判長法  官  黃蓓蓓
                                     法  官  楊代華
                                     法  官  鍾素鳳
以上正本係照原本作成
本判決不得上訴
中    華    民    國    97    年    3    月     3     日
                                     書記官  林蓮女


司法院資訊處製作；財團法人民間司法改革基金會備份。
